臺灣高雄地方法院民事判決　　　　　　　96年度訴字第1546號
原　　　告　戊○○
　　　　　　　　　　　之1
　　　　　　己○○
共　　　同
訴訟代理人　黃正男律師
被　　　告　利意企業有限公司
　　　　　　　　　　　之1
法定代理人　丙○○
被　　　告　得杰企業有限公司
法定代理人　乙○○
上列當事人間請求確認股東關係不存在事件，本院於民國96年11
月27日言詞辯論終結，判決如：
    主      文
確認原告己○○、戊○○與被告利意企業有限公司間之股東關係
不存在。
確認原告己○○、戊○○與被告得杰企業有限公司間之股東關係
不存在。
訴訟費用由被告負擔。
    事實及理由
一、本件原告起訴主張：被告利意企業有限公司（下稱利意公司
    ）、得杰企業有限公司（下稱得杰公司）未經伊等同意而於
    民國88年8 月間設立登記時，逕將伊等列為被告利意公司及
    得杰公司之股東，致伊等現因被告之欠稅問題而遭稅捐機關
    移送行政執行，伊等自有訴請確認該股東關係不存在之利益
    。爰聲明求為，確認原告等與被告利意公司及得杰公司間之
    股東關係不存在之判決等語。
二、被告利意公司之法定代理人辯稱：伊係經訴外人長銘公司董
    事長丁○○之請託而擔任負責人而已，至其餘股東及相關事
    宜均不清楚等語，資為抗辯，並聲明駁回原告之訴。而被告
    得杰公司之法定代理人則未為任何聲明，僅陳述：伊係受他
    人請託而擔任負責人，伊不知道原告是否為得杰公司之股東
    等語。
三、原告主張伊等現登記為被告之股東，為被告所不爭執，有被
    告之公司登記資料在卷可稽（見本院卷第9 至10頁），並經
    本院依職權向高雄市政府調取被告之設立登記資料查證屬實
    ，堪信原告此部份主張實在。是本件應審究者為：原告是否
    有受確認判決之法律上利益？兩造間之股東關係是否存在？
    茲將本院判斷分述如下：
  (一)原告是否有受確認判決之法律上利益？
    按確認法律關係之訴，非原告有即受確認判決之法律上利益
    者，不得提起之；確認證書真偽或為法律關係基礎事實存否
    之訴，亦同。民事訴訟法第247 條第1 項定有明文。又按確
    認之訴，倘當事人一方因法律關係之存在與否或為法律關係
    基礎事實存否不明確，致其在私法上之地位有受侵害之危險
    ，而此危險得以確認判決除去者，依法均得提起。本件原告
    主張其非被告之股東，係遭他人冒用其名義掛名為被告之股
    東，因被告為解散登記後，稅捐機關認定原告為被告之股東
    ，並列原告為被告之清算人予以追繳欠稅，致原告在私法上
    之地位不明，且有受侵害之危險等語，而此種不安之狀態，
    得以確認判決加以除去，因此原告提起本訴有確認判決之法
    律上利益，應堪認定。
  (二)兩造間有無股東關係存在？
  1.按確認法律關係不存在之訴，如被告主張其法律關係存在時
    ，應由被告負舉證責任，最高法院42年台上字第170 號判例
    意旨釋義甚明。依此意旨，本件原告既否認與被告間存在股
    東關係，如被告主張其法律關係存在時，應由被告負舉證責
    任。
  2.經查，原告主張被告未經其同意，偽造其印章，冒用其名義
    辦理登記為被告之股東，業據提出公司登記事項卡及公司章
    程為證（見本院卷第9 至10頁、第19至20頁、第33至34頁）
    ，且原告對被告之章程，否認其中原告印文之真正，則依舉
    證責任分配之原則，應由被告就該印文之真正負舉證責任，
    被告既未能舉證，自無從認其已盡證明兩造間存在股東關係
    之責。
  3.又本院依職權調閱原告於88年至95年間之綜合所得稅結算申
    報書，查無原告申報其等擔任被告之股東所得報酬或盈利之
    資料，有財政部高雄市國稅局前鎮稽徵所及苓雅稽徵所函文
    及檢送之綜合所得稅結算申報書在卷可稽（見本院卷第78至
    142 頁、第156 至199 頁），參以法務部行政執行署高雄行
    政執行處係以96年5 月14日雄執戊95年營稅執特字第000618
     90 號95年11月24日雄執愛95年營稅執特字第00000073命令
    通知原告至該執行處報告被告之財產狀況，有該命令在卷可
    憑（見本院卷第7 至8 頁），足見原告主張係接獲法務部行
    政執行署命令始知其等被列為被告之股東，其等並未同意擔
    任被告之股東等語，應堪採信。復且，本院依職權調閱被告
    得杰公司章程，發現該章程上所蓋印之股東己○○之印文竟
    係「郭少甫」，有該公司章程在卷可憑（見本院卷第20 頁
    ），益徵原告己○○主張其印章係被偽造乙節屬實。再參以
    證人甲○○於本院審理中具結證稱：88年間伊在長銘公司擔
    任會計，長銘公司財務部副總曾裕侯及人事室副總李圖忠將
    利意公司及得杰公司之股東與董事之身分資料交給伊去辦理
    公司登記，伊有帶擔任負責人之丙○○及乙○○來高雄的銀
    行及稅捐處簽名，但沒有見過原告及其他股東，也不知道被
    告之資本是由何人出資的等語（見本院卷第225 頁），益徵
    原告主張未出資入股擔任被告之股東，係遭他人盜刻原告印
    章及盜用印文，冒用原告名義，擅將原告列名為被告之股東
    等情，應屬真實，堪以採信。
四、綜上，原告主張其非被告之股東，卻被盜刻印章，冒用其名
    義辦理登記為被告之股東，致其私法上利益有受損害之虞，
    請求確認與被告間股東關係不存在，洵屬有據，應予准許。
七、據上論結，本件原告之訴為有理由，爰依民事訴訟法第78條
    、第85條第1項，判決如主文。
中　　華　　民　　國　　96　　年　　12　　月　　11　　日
                  民事第一庭法　官　廖純卿
正本係照原本作成。
如不服本判決，應於送達後20日內，向本院提出上訴狀並表明上
訴理由，如於本判決宣示後送達前提起上訴者，應於判決送達後
10日內補提上訴理由書（須附繕本）。
中　　華　　民　　國　　96　　年　　12　　月　　11　　日
                            書記官  洪嘉慧
